臺灣高等法院高雄分院刑事判決　　　　95年度上訴字第1858號
上　訴　人　臺灣高雄地方法院檢察署檢察官
被　　　告　乙○○
　　　　　　　　　　　27號
被　　　告　甲○○
　　　　　　　　　　　27號
上二人共同
選任辯護人　陳魁元律師
上列上訴人因被告違反毒品危害防制條例案件，不服臺灣高雄地
方法院94年度訴字第3843號中華民國95年8 月8 日第一審判決（
起訴案號：臺灣高雄地方法院檢察署93年度偵字第25440 號、94
年度偵字第5328號），提起上訴，本院判決如下：
    主  文
原判決關於乙○○被訴販賣第二級毒品部分及甲○○部分均撤銷
。
乙○○共同連續販賣第二級毒品，處有期徒刑柒年陸月，扣案之
第二級毒品甲基安非他命捌拾參包（合計驗前毛重壹仟零捌拾玖
點玖公克，驗後毛重壹仟零捌拾玖點柒公克）、殘留第二級毒品
甲基安非他命之夾鍊袋貳批及電子秤壹台上殘留之甲基安非他命
，均沒收銷燬；扣案之行動電話壹支（ 含門號0000000000號SIM
卡壹枚）、電子秤壹台，均沒收；未扣案之販賣第二級毒品所得
新臺幣參仟元與甲○○連帶沒收，如全部或一部不能沒收時，以
其財產抵償之。
甲○○共同連續販賣第二級毒品，處有期徒刑柒年陸月，扣案之
第二級毒品甲基安非他命捌拾參包（合計驗前毛重壹仟零捌拾玖
點玖公克，驗後毛重壹仟零捌拾玖點柒公克）、殘留第二級毒品
甲基安非他命之夾鍊袋貳批及電子秤壹台上殘留之甲基安非他命
，均沒收銷燬；扣案之行動電話壹支（ 含門號0000000000號SIM
卡壹枚）、電子秤壹台，均沒收；未扣案之販賣第二級毒品所得
新臺幣參仟元與乙○○連帶沒收，如全部或一部不能沒收時，以
其財產抵償之。又共同持有第一級毒品達一定數量，處有期徒刑
拾月，扣案之第一級毒品海洛因參拾壹包（合計驗後淨重壹佰零
陸點壹柒公克，含有海洛因殘渣之空包裝重拾壹點壹捌公克）沒
收銷燬。應執行有期徒刑捌年，扣案之第一級毒品海洛因參拾壹
包（合計驗後淨重壹佰零陸點壹柒公克，含有海洛因殘渣之空包
裝重拾壹點壹捌公克）、第二級毒品甲基安非他命捌拾參包（合
計驗前毛重壹仟零捌拾玖點玖公克，驗後毛重壹仟零捌拾玖點柒
公克）、殘留第二級毒品甲基安非他命之夾鍊袋貳批及電子秤壹
台上殘留之甲基安非他命，均沒收銷燬；扣案之行動電話壹支（
含門號0000000000號SIM 卡壹枚）、電子秤壹台，均沒收；未扣
案之販賣第二級毒品所得新臺幣參仟元與乙○○連帶沒收，如全
部或一部不能沒收時，以其財產抵償之。
其他上訴駁回。
    事  實
一、乙○○與甲○○係夫妻關係，2 人於民國93年10月10日乙○
    ○出獄後即共同居住在高雄市○○區○○路58巷7 號5 樓租
    屋內，渠等明知甲基安非他命經公告列為毒品危害防制條例
    第2 條第2 項第2 款所定之第二級毒品，不得販賣及持有，
    竟於不詳時間地點，向姓名年籍不詳之綽號「阿榮」之成年
    男子購入不詳數量之甲基安非他命供己施用，嗣乙○○與甲
    ○○竟意圖營利而基於販賣第二級毒品甲基安非他命之概括
    犯意，連續於下列時、地，販賣第二級毒品甲基安非他命予
    鐘嘉信：(一)於94年11月下旬某日，由鐘嘉信以其所使用之00
    00000000號行動電話，撥打乙○○、甲○○所共同使用之00
    00000000號行動電話，相約在高雄市楠梓區○○○街橋旁，
    先由乙○○、甲○○交付不詳數量之第二級毒品甲基安非他
    命予鐘嘉信，鐘嘉信再交付新臺幣（下同）3000元予乙○○
    、甲○○。(二)於93年12月23日14時50分許，鐘嘉信再以其所
    使用之0000000000號行動電話，撥打乙○○、甲○○所共同
    使用之0000000000號行動電話，相約在高雄市楠梓區○○○
    街橋旁，欲以3000元再向乙○○、甲○○購買第二級毒品甲
    基安非他命，乙○○乃駕駛車號6N－0926號自用小客車搭載
    甲○○前往約定地點，約於同日15時45分許，該3 人到達約
    定地點，乙○○乃叫甲○○將藏有甲基安非他命之七星牌菸
    盒交付鐘嘉信，鐘嘉信取得上開七星牌菸盒後，未及交付30
    00元給乙○○、甲○○，因見警方人員向前盤查，即迅速將
    上開七星牌菸盒丟棄路旁，惟仍經警當場查獲藏在七星牌菸
    盒內之甲基安非他命1 包（ 驗前毛重 1.8 公克，驗後毛重
    1.7 公克），並在乙○○、甲○○2 人駕駛之6N－0926號自
    用小客車內查獲其2 人共同持有第一級毒品海洛因10包（與
    嗣後在青農路住處查獲之第一級毒品海洛因21包合計31包，
    合計驗後淨重106.17公克，含有海洛因殘渣之空包裝重11.
    18公克，在青農路住處查獲之另4 包白色粉末則無毒品反應
    ）、第二級毒品甲基安非他命36包（與嗣後在青農路住處查
    獲之第二級毒品甲基安非他命46包合計82包，合計驗前毛重
    1088 .1 公克，驗後毛重1088公克）、殘留第二級毒品甲基
    安非他命之夾鍊袋1 批、2 人共同所有供渠等販賣第二級毒
    品甲基安非他命所用之行動電話1 支（含門號0000000000號
    SIM 卡1 枚）及與本案販賣第二級毒品甲基安非他命無關之
    行動電話3 支。嗣經警至乙○○、甲○○上開青農路住處逕
    行搜索，扣得其2 人共同持有第一級毒品海洛因21包（與之
    前在芎蕉五街橋旁查獲之第一級毒品海洛因10 包 合計31包
    ，合計驗後淨重106. 17 公克，含有海洛因殘渣之空包裝重
    11.18 公克，在青農路住處查獲之另4 包白色粉末則無毒品
    反應）、第二級毒品甲基安非他命46包（與之前在芎蕉五街
    橋旁查獲之第二級毒品甲基安非他命36包合計82 包 ，合計
    驗前毛重1088.1公克，驗後毛重1088公克）、殘留第二級毒
    品甲基安非他命之夾鍊袋1 批、2 人共同所有供渠等販賣第
    二級毒品甲基安非他命所用之電子秤1 台（其上殘留有第二
    級毒品甲基安非他命）、及與本案販賣第二級毒品甲基安非
    他命無關之小紙袋1 批、行動電話1 支、研磨機1 台、壓汁
    機1 台、切紙台1 台、吸食器2 個、分裝吸管2支 ，始查悉
    上情。
二、案經內政部警政署保安警察第三總隊第二大隊報告臺灣高雄
    地方法院檢察署檢察官偵查起訴。
    理  由
壹、程序方面
一、證人鐘嘉信於警詢時所為陳述之證據能力：
　(一)按被告以外之人於審判外之言詞或書面陳述，除法律有規定
　  外，不得作為證據；被告以外之人於檢察事務官、司法警察
    官或司法警察調查中所為之陳述，與審判中不符時，其先前
    之陳述具有較可信之特別情況，且為證明犯罪事實存否所必
    要，得為證據，刑事訴訟法第159條第1項、第159條之2分別
    定有明文。是以被告以外之人於審判外之言詞或書面，即屬
    傳聞證據，因有悖法院直接審理及言詞審理之精神，妨礙當
    事人之反對詰問權，影響程序正義之實現，除法律別有規定
    外，原則上不具證據能力。又刑事訴訟法第159條之2所謂「
    前後陳述不符」之要件，應就前後階段之陳述進行整體判斷
    ，以決定其間是否具有實質性差異，而所謂「較可信之特別
    情況」，亦應就前後陳述時之各種外部情況進行比較，以資
    決定何者外部情況具有可信性，若陳述係在特別可信之情況
    下所為，則虛偽陳述之危險性不高，雖係審判外陳述，或未
    經被告反對詰問，仍得承認其有證據能力。就外部情況之認
    定，例如時間之間隔、是否為有意識之迴避、有無受外力干
    擾或事後串謀、以及警詢所作時之筆錄記載是否完整、是否
    出於自由意識陳述等情。法院應斟酌上列因素綜合判斷，細
    究陳述人問答態度、表情與舉動之變化，以查是否具較可信
    之特別情況，合先敘明。
  (二)證人鐘嘉信於警詢中證稱為警查獲藏在七星牌菸盒內之甲基
    安非他命1包係向被告乙○○所購得，在查獲前1個月亦曾向
    被告乙○○購買過1次甲基安非他命等語（見警卷第20-21頁
    ）；惟其於原審審理中卻證稱：伊並未向被告乙○○購買毒
    品，在製作警詢筆錄時，警察要我照著他們所打的內容講，
    若我講錯了，他們就會比較大聲，有打我的頭部等語（見原
    審卷第193頁 ），是證人鐘嘉信於警詢及原審審理時之供述
    有前後陳述不符之情。經查：
  1.本件是警方依法監聽被告乙○○、甲○○之電話，得知被告
     2人涉嫌販賣毒品，乃跟監埋伏，才在案發時、地查獲證人
    鐘嘉信向被告 2人購買甲基安非他命，並扣得藏在七星牌菸
    盒內之甲基安非他命 1包，且證人鐘嘉信承認該包甲基安非
    他命係向被告乙○○所購得等情，業據證人即內政部警政署
    保安警察第三總隊第二大隊員警胡軫糖、邱隆鴻、周能堂、
    胡耀文、韓連昌證述綦詳（見偵字第25440 號卷第125-126
    頁、原審卷(一)第194-206頁 ），經原審勘驗警方搜證光碟結
    果：畫面一開始是所有的人均下車了，被告甲○○蹲在馬路
    旁邊，被告甲○○所駕駛之車輛，四個車門、及後車廂被打
    開，警察在車內搜證，被告戴德穿著格子上衣站在駕駛座旁
    邊，鐘嘉信站在電線桿旁邊，警員周能堂在看管鐘嘉信，證
    人胡軫糖左手搭在被告乙○○的肩膀上，後來在副駕駛座的
    置物廂內查到以深色小包包裝著海洛因、安非他命及手機等
    物，警員蘇文富也拿著攝影機在拍攝，鐘嘉信所騎乘的摩托
    車在一旁，摩托車座墊上有一個七星香煙盒，七星香煙盒內
    有 2個夾鏈袋，警員胡軫糖於現場有對被告乙○○做權利之
    告知，鐘嘉信坐在路邊，雙手反銬於背後上手銬，被告甲○
    ○也被反銬手銬坐在地上，被告乙○○也被戴上手銬，警員
    從該深色包包拿出裝有海洛因、安非他命的夾鏈袋擺在座位
    上，之後警員將所查扣的物品放入證物袋，警察黃彥龍在跟
    被告甲○○講扣到被告甲○○的手機、存摺等物共 3個物品
    ，後來警察將被告乙○○、被告甲○○及鐘嘉信帶上車，後
    面畫面中斷，只有聲音等情（見原審卷(一)第196-197頁 ）；
    另經本院勘驗證人鐘嘉信警詢筆錄之錄音帶結果：(一)有全程
    錄音。(二)所聽的錄音內容與筆錄記載大致相符。(三)詢問警員
    語氣宏亮平和並無大聲斥責。(四)被告回答態度從容清楚明確
    。(五)訊問至該筆錄第3頁第4行結束時，冒出一位警員插嘴對
    詢問警員說「太誇張了，不要對他（指鐘嘉信）那麼好。」
    詢問警員回稱：「白目，帶他（指插話的警員）離開」（意
    思指詢問警員請其他警員將插話警員帶離開）。(六)警詢筆錄
    第2頁第7行第4字開始「買安非他命」改為「調東西」（見
    本院卷第60-61頁）；並無證據證明證人鐘嘉信上開所稱「
    在製作警詢筆錄時，警察要我照著他們所打的內容講，若我
    講錯了，他們就會比較大聲，有打我的頭部」之情形。
  2.針對被告乙○○、甲○○及證人鐘嘉信在警局製作警詢筆錄
    時所在之位置，證人鐘嘉信陳稱：「（問：於警察局做筆錄
    時，與另二個被告乙○○、甲○○是否在同一個房間？）答
    ：不同地方，我在樓下，他們在樓上」（ 見聲羈卷第6-7頁
    ），被告甲○○陳稱：「（問：製作警詢筆錄時，是否一起
    製作？）答：我與鐘嘉信是同一個辦公室，我看得到他，只
    是距離很遠，乙○○被帶到同一層的另一個房間，我們3 個
    人都是在同一樓層，我與鐘嘉信同一個辦公室，乙○○是不
    同一個辦公室」（見聲羈卷第8頁），被告乙○○陳稱：「
    （問：被警察查獲時，你是否有與鐘嘉信、甲○○於同一個
    辦公室製作筆錄？）答：我在另一間做筆錄，是在同一層樓
    ，但甲○○與鐘嘉信是否在同一個房間，我不清楚」（見聲
    羈卷第15頁），3人所述均不相同，是被告甲○○陳稱：「
    我隱約聽得到鐘嘉信的問話情形，因為警察問的很大聲，一
    直說『你要不要承認？你要不要承認？』，用手打他的後腦
    ，當場抓到我們的時候，警察從口袋拿出槍來，用槍指著鐘
    嘉信的頭，說『你還不承認是他們賣給你的？』」、「我有
    親眼看到鐘嘉信被警員毆打，是在案發現場、警所、我們楠
    梓區住所的現場，製作筆錄前我也有看到鐘嘉信被警方恐嚇
    『到底有沒有』」等語（見聲羈卷第8-9頁、本院卷第61-1
    頁），即屬無據。
  3.綜上，證人鐘嘉信之警詢筆錄係於查獲當天所製作，當時記
    憶深刻，且對於警詢均出於自由意志一一回答，客觀上較無
    事後與被告串謀而故為迴護之可能，故證人鐘嘉信於警詢中
    所為之陳述，客觀上應具有較可信之特別情況，且為證明犯
    罪事實存否所必要，參酌上開規定，證人鐘嘉信於警詢中之
    證言乃出於任意自由、意識清楚、精神穩定情形下所為之陳
    述，自有證據能力。
二、按「法院或檢察官得囑託醫院、學校或其他相當之機關、團
    體為鑑定，或審查他人之鑑定，並準用第203 條至第206 條
    之1 之規定。」、「鑑定之經過及其結果，應命鑑定人以言
    詞或書面報告。」，亦分別為刑事訴訟法第208 條第1 項前
    段、第206 條第1 項定明定。是經法院囑託相當之機關為鑑
    定後，經鑑定人以書面報告其鑑定之結果者，即屬同法第15
    9 條第1 項所謂之「法律有規定者」，不受該條項規定「不
    得作為證據」之限制。且同法第208 條第1 項前段對於法院
    或檢察官囑託相當之機關為鑑定之情形，僅規定：「準用第
    203 條至第206 條之1 之規定」，至於同法第202 條有關「
    鑑定人應於鑑定前具結」之規定，則不在準用之列。故於法
    院或檢察官囑託相當之機關為鑑定，而該受囑託機關以書面
    報告鑑定結果之情形，既非屬依法應具結者。是同法第 158
    條之3 有關「證人、鑑定人依法應具結而未具結者，其證言
    或鑑定意見，不得作為證據」之規定，於此時即無適用之餘
    地。而法務部調查局及高雄醫學大學附設中和紀念醫院，業
    經臺灣高雄地方法院檢察署檢察長概括囑託為有關「毒品鑑
    定」之鑑定機關（臺灣高雄地方法院檢察署92年10月23日雄
    檢楠文字第0921000294號函附之臺灣高雄地方法院檢察署檢
    察長概括選任鑑定人或囑託鑑定機關（團體）名冊參照）。
    故其就上開扣案第一級毒品海洛因及第二級毒品甲基安非他
    命所為之鑑定結果檢驗報告，揆諸上開說明，即不受刑事訴
    訟法第158條之3及同法第159條第1項之限制，自亦得作為證
    據。
三、按被告以外之人於審判外之陳述，雖不符前4 條之規定，而
    經當事人於審判程序同意作為證據，法院審酌該言詞陳述或
    書面陳述作成時之情況，認為適當者，亦得為證據；又當事
    人、代理人或辯護人於法院調查證據時，知有第159 條第 1
    項不得為證據之情形，而未於言詞辯論終結前聲明異議者，
    視為有前項之同意，刑事訴訟法第159 條之5 定有明文。經
    查，所謂監聽譯文乃司法警察人員依其監聽犯罪嫌疑人之通
    聯後，將其對話內容以文字呈現所製作之書面報告，並非刑
    事訴訟法第165 條之1 第2 項所定之準文書證據，尚無法與
    監視錄影帶、錄音帶所呈現針對當事人之舉動、聲音，足以
    還原事實真相等具有物證價值之證據等同視之，其待證事項
    倘為監聽對象有無通聯之事實，乃通聯紀錄事實在物證上之
    轉換，仍不失為同一性，是以踐行物證之調查程序即可；然
    若所欲證明者為受監聽對象之對話內容，依其證據與待證事
    項之關聯性，則此監聽譯文即屬司法警察在審判外所製作之
    書面陳述，性質上應與員警同仁職務上所製作之現場圖、職
    務報告無異，自屬傳聞證據。而本件起訴書所載犯罪事實一
    之(一)至(七)所附之監聽譯文，監聽過程確經檢察官核發通訊監
    察書，此有臺灣高雄地方法院檢察署93年7 月15日雄檢楠閏
    字第監續1452號通訊監察書在卷為憑（見原審卷(一)第98-1頁
    ），且被告2 人及其辯護人於本院準備程序時，對此監聽譯
    文亦不爭執其證據能力（見本院卷第47頁），揆諸前揭條文
    規定，本院認該書面報告作成時之情況，並無不當之處，依
    法自得為證據。
貳、有罪部分
一、訊據被告乙○○矢口否認有販賣第二級毒品甲基安非他命之
    犯行，辯稱：我沒有販賣甲基安非他命給鐘嘉信，遭警查獲
    的甲基安非他命是我向「阿榮」買來自己施用的，「阿榮」
    分2 次拿給我，因為第1 次拿的品質不好，「阿榮」才會補
    第2 次給我，所以數量才會那麼多，在我車上查獲的甲基安
    非他命是我想帶到橋頭住家施用的，因為怕過量所以才分裝
    云云。被告甲○○亦矢口否認有販賣第二級毒品甲基安非他
    命及持有第一級毒品海洛因之犯行，辯稱：我不知道家裡有
    這些毒品，我也不知道車上的毒品是誰的，乙○○出獄回來
    之後我不知道他還有在吸食毒品，遭警查獲時我沒有在交易
    毒品甲基安非他命，我們只是在聊天云云。經查：
  (一)證人鐘嘉信確有向被告2 人購買甲基安非他命之情，業據其
    於警詢時證述綦詳，其證稱：「警方在現場查獲的6N－0926
    號自用小客車是由乙○○駕駛，車內坐他太太甲○○，我騎
    機車在車子旁邊向乙○○拿香煙盒裝的（甲基）安非他命時
    ，看到警方查獲，怕到就把毒品丟在地下」、「我向乙○○
    買過2次（甲基）安非他命，1次是在1個月前用我的電話（
    0000000000）與乙○○電話（0000000000）約在今天被警方
    查獲的所在交易1包（甲基）安非他命約3000元，第2次是今
    天14時50分我用電話（0000000000）打給乙○○太太甲○○
    （0000000000）聯絡，結果甲○○向我說：乙○○在睡覺，
    我跟她說：叫他睡醒打電話給我，在15時35分時乙○○用00
    00000000號電話打電話給我，我要他幫我調貨，後來15時40
    分許我用0000000000號電話打給乙○○，問他有沒有，他說
    有調到，約在高雄市楠梓區○○○街橋旁拿東西（甲基安非
    他命）1包就被警方查獲到」、「（ 問：你向乙○○說叫他
    調貨是指何物？）答：是（甲基）安非他命」「我所吸食之
    （甲基）安非他命都是向乙○○購買，共向他購買 2次，每
    次3000元，我都是以我的手機（0000000000號）撥打乙○○
    的電話（0000000000號）聯絡，然後再約定地點在高雄市楠
    梓區○○○街橋旁交易」、「（問：以上所述是否實在？）
    答：實在，希望法官判輕一點，給我1次機會」等語（見警
    卷第19-22頁 ）。證人鐘嘉信嗣於偵查及原審審理中雖翻異
    前供，改稱：其於警詢所述係遭警刑求所致，其並未向被告
    乙○○、甲○○購買甲基安非他命云云，惟並無證據證明證
    人鐘嘉信遭警刑求，且證人鐘嘉信於警詢中之證言乃出於任
    意自由、意識清楚、精神穩定情形下所為之陳述等情，已詳
    如上述，是證人鐘嘉信於警詢中證稱確有向被告 2人購買甲
　　基安非他命2 次乙節，自堪信為真實而可採信。
  (二)證人鐘嘉信前揭證稱伊於93年10月23日14時50分許，以伊所
    有之0000000000號行動電話打給被告甲○○（0000000000行
    動電話），被告甲○○回稱：被告乙○○在睡覺，伊乃請被
    告甲○○轉告被告乙○○睡醒後回電話給伊，嗣於15時35分
    許，被告乙○○以0000000000號行動電話打電話給伊（0000
    000000號行動電話），伊請被告乙○○幫伊調貨（甲基安非
    他命），後來伊於15時40分許以0000000000號行動電話打給
    被告乙○○（0000000000號行動電話），問他有沒有調到貨
    ，被告乙○○回稱有調到，乃約在高雄市楠梓區○○○街橋
    旁拿取甲基安非他命1 包時即遭警查獲等情，除經證人鐘嘉
    信證述明確外，復有上開行動電話之通聯紀錄在卷可稽（見
    偵卷第25440號卷176-1頁、通聯紀錄冊第6、45頁）。
  (三)被告乙○○於93年1月2日因案入監服刑，至93年10月 9日縮
    刑期滿，於93年10月10日執行完畢出監，嗣於93年12月24日
    復因本案遭羈押，於94年2月5日借提入監執行他案，迄今仍
    在監執行中等情，有臺灣高等法院被告前案紀錄表1 份在卷
    可憑（見本院卷第25-26頁 ），而於被告乙○○尚在監執行
    之93年7月間至93年9月間，警方即已鎖定被告甲○○有販賣
    毒品犯行而依法監聽其所使用之電話，此有通訊監察書及通
    訊監察譯文在卷可佐（見原審卷(一)第98-1頁、卷(二)第280-29
    5頁 ）；再參以證人鐘嘉信於93年10月23日下午要向被告乙
    ○○購買甲基安非他命時，不逕行撥打被告乙○○所使用之
    0000000000號行動電話，卻撥打被告甲○○所使用之000000
    0000行動電話，嗣證人鐘嘉信與被告乙○○約好交易甲基安
    非他命之地點後，被告乙○○亦搭載被告甲○○前往，並由
    被告甲○○將藏有甲基安非他命之七星牌菸盒交予證人鐘嘉
    信，由此益徵被告2 人就販賣甲基安非他命予證人鐘嘉信之
    行為有犯意行為及行為分擔其為明灼。
  (四)此外，復有警方在被告2人所共同使用之車號 6N－0926號自
    用小客車及共同居住之高雄市○○區○○路58巷7號5樓租屋
    內，查獲被告2人共同持有之第一級毒品海洛因 31包、第二
    級毒品甲基安非他命83包、殘留第二級毒品甲基安非他命之
    夾鍊袋2批、殘留第二級毒品甲基安非他命之電子秤1台、行
    動電話1支（含門號0000 000000號SIM卡1枚）扣案可資佐證
    。扣案之海洛因31包經送法務部調查局鑑驗結果，確為第一
    級毒品海洛因（合計驗後淨重106.17公克，含有海洛因殘渣
    之空包裝重11.18公克），此有法務部調查局 94年2月4日調
    科壹字第220019078號鑑定通知書1紙在卷可稽（見偵字第25
    440號卷第89頁）；扣案之甲基安非他命83 包經送高雄醫學
    大學附設中和紀念醫院鑑驗結果，確為第二級毒品甲基安非
    他命（合計驗前毛重1089.9公克，驗後毛重1089.7公克），
    此有高雄醫學大學附設中和紀念醫院 94年5月24日0000-000
    號、94年6月7日0000-0000號檢驗報告各1紙在卷可佐（見偵
    字第25440號卷第146、149頁 ）；扣案之夾鍊袋2 批、電子
    秤 1台經送高雄醫學大學附設中和紀念醫院鑑驗結果，確均
    含有第二級毒品甲基安非他命陽性反應，此有高雄醫學大學
    附設中和紀念醫院94年12月13日0000-000號、94年12月13日
    0000-000號、94年12月13日0000-000號檢驗報告各 1紙在卷
    可憑（見原審卷(一)第25、27、34頁）。
  (五)參以非法販賣甲基安非他命係政府嚴予查緝之違法行為，且
    甲基安非他命並無公定之價格，並可任意分裝或增減其份量
    ，而每次買賣之價量，亦隨時依雙方關係之深淺、當時之資
    力、需求程度及對行情之認知等因素而異其標準，非可一概
    而論，因之販賣之獲利，除經坦承犯行，或帳冊價量均臻明
    確外，委難察得實情，而販賣之人從價差或量差中牟利方式
    雖異，惟其圖利之非法販賣行為則均相同，是縱未確切查得
    販賣賺取之實際差價，但除別有事證，足認係按同一價格轉
    讓，確未牟利之情形外，尚難執此認非法販賣之事證有所不
    足，致知過坦承者難辭重典，飾詞否認者反得逞僥倖，而失
    情理之平；且甲基安非他命價格昂貴，取得不易，苟無利可
    圖，應無甘冒被查緝法辦之危險而平白為無償轉讓毒品之可
    能，是其販入之價格必較售出之價格低廉，而有從中賺取買
    賣差價牟利之意圖及事實，應屬符合論理法則且不違背社會
    通常經驗之合理判斷。且證人鐘嘉信與被告 2人間並無持別
    深厚之情誼，則被告 2人豈有平白無償或以同一價格轉讓毒
    品甲基安非他命予證人鐘嘉信施用，而使自己於代為購毒或
    事後交付毒品之際，陷於遭警查緝法辦之風險。綜上論述，
    足徵被告2 人販賣第二級毒品甲基安非他命之行為，主觀上
    確有營利之意圖，應堪認定。
  (六)綜上所述，被告 2人所辯均係事後圖飾卸責之詞，不足採信
    ，本件事證已臻明確，被告 2人基於賺取差價之營利意圖，
    而連續販賣第二級毒品甲基安非他命予證人鐘嘉信，及被告
    甲○○持有第一級毒品海洛因之犯行均堪認定。
二、查海洛因係屬毒品危害防制條例所稱第2 條第2 項第1 款之
    第一級毒品，甲基安非他命則係毒品危害防制條例第2 條第
    2 項第2 款所稱之第二級毒品，均不得販賣及持有。被告甲
    ○○持有第一級毒品海洛因31包合計驗後淨重106.17公克，
    已逾行政院所發布轉讓持有毒品加重其刑之數量標準第2 條
    第1 項第1 款所規定之淨重5 公克以上，核其所為，係犯毒
    品危害防制條例第11 條 第1 項、第4 項之持有第一級毒品
    達一定數量罪，公訴意旨認被告甲○○所為係犯毒品危害防
    制條例第4 條第1 項之販賣第一級毒品罪，尚有未洽（理由
    詳後述），惟其基本社會事實既係同一，自應由本院依法變
    更檢察官所引之起訴法條。被告乙○○、甲○○販賣第二級
    毒品甲基安非他命予鐘嘉信之行為，則係犯毒品危害防制條
    例第4 條第2 項之販賣第二級毒品罪，被告2 人持有第二級
    毒品甲基安非他命之低度行為，已為渠等販賣之高度行為所
    吸收，不另論持有第二級毒品罪。被告2 人就上開持有第一
    級毒品海洛因及販賣第二級毒品甲基安非他命予鐘嘉信之行
    為，有犯意聯絡及行為分擔，均應論以共同正犯。刑法第28
    條共犯修正施行前規定「2 人以上共同實施犯罪之行為者，
    皆為正犯」，修正施行後規定「2 人以上共同實行犯罪之行
    為者，皆為正犯」，修法後將完全未參與犯罪行為之實行之
    陰謀共同正犯及預備共同正犯刪除，而被告2 人對於持有第
    一級毒品海洛因及販賣第二級毒品甲基安非他命予鐘嘉信之
    行為，有犯意聯絡及行為分擔，屬實行之正犯，不論依修正
    前之刑法第28條，或修正後之刑法第28條之規定，均構成共
    同正犯，自不生新舊法比較之問題，應逕依修正後之刑法第
    28條，論以共同正犯。另按刑事法上販賣罪之完成，與民事
    上買賣契約之成立，二者概念尚有不同，刑事法上之販賣行
    為，須以營利為目的，將標的物販入或賣出，有一於此，其
    犯罪行為即為完成，而所謂賣出，自應以標的物已否交付為
    斷，苟標的物已經交付，縱令買賣價金尚未給付，仍應論以
    販賣既遂罪（最高法院89年度台上字第35 39 號判決意旨參
    照）。本件被告2 人於93年12 月23 日15時45分許，基於意
    圖營利之目的，業將藏有甲基安非他命之七星牌菸盒交予鐘
    嘉信，鐘嘉信取得上開七星牌菸盒後，雖未及交付3000元給
    被告2 人即為警查獲，被告2 人此次販賣第二級毒品甲基安
    非他命之行為仍屬既遂犯。被告2 人先後2 次販賣第二級毒
    品甲基安非他命予鐘嘉信之行為，時間緊接，手法相同，觸
    犯構成要件同一之罪名，顯係基於概括犯意反覆為之，應依
    連續犯之規定論以一罪，並就法定刑有期徒刑、罰金刑部分
    加重其刑（無期徒刑部分不得加重）。被告2 人行為後，刑
    法第56條連續犯之規定，業於94 年1月7 日修正公布刪除，
    並於95年7 月1 日施行，則被告2 人之犯行，因行為後新法
    業已刪除連續犯之規定，此刪除雖非犯罪構成要件之變更，
    但顯已影響行為人刑罰之法律效果，自屬法律有變更，依新
    法第2 條第1 項規定，比較新、舊法結果，仍應適用較有利
    於被告2 人之行為時法律即舊法論以連續犯（最高法院95年
    第8 次刑事庭會議決議參照）。被告甲○○所犯上開2 罪，
    犯意各別，罪名互殊，應予分論併罰。
三、原審未詳為推求，就被告甲○○持有第一級毒品海洛因及被
    告2 人販賣第二級毒品甲基安非他命部分，遽為無罪之判決
　　，即有未合，檢察官上訴意旨指摘原判決此部分為無罪之諭
　  知係屬不當，為有理由，應由本院將原判決此等部分撤銷改
    判。審酌被告甲○○明知海洛因為違禁物品，竟於住處及車
    上非法持有，所為誠屬非是，其所持有之毒品海洛因有31包
    ，合計驗後淨重106.17公克，數量非少，復審酌被告2 人均
    值青年，不思以勞力謀生，竟為獲取非法利益，明知甲基安
    非他命對施用者之健康危害甚鉅，猶販售圖利，破壞社會治
    安，戕害他人身心健康，渠等販賣對象僅鐘嘉信1 人，販賣
    次數為2 次，實際販賣所得僅3000元，及渠等犯後否認犯行
    ，未見悔意等一切情狀，爰分別量處如主文所示之刑，並就
    被告甲○○上開所處之刑定其應執行之刑。刑法第51條業於
    94 年1月7 日修正公布，並於95年7 月1 日施行，修正前刑
    法第51條規定：「數罪併罰，分別宣告其罪之刑，依左列各
    款定其應執行者：」其中第5 款規定：「宣告多數有期徒刑
    者，於各刑中之最長期以上，各刑合併之刑期以下，定其刑
    期。但不得逾20年。」，修正後刑法第51條第5 款規定：「
    宣告多數有期徒刑者，於各刑中之最長期以上，各刑合併之
    刑期以下，定其刑期。但不得逾30年。」，本件被告甲○○
    應執行之刑並未逾20年，對其而言，並無利與不利之情形，
    自不生新舊法比較之問題，應逕依修正後刑法第51條第5 款
    定其應執行之刑。
四、扣案之第一級毒品海洛因31包（合計驗後淨重106.17公克，
    空包裝重11.18 公克）、第二級毒品甲基安非他命83包（合
    計驗前毛重1089.9公克，驗後毛重1089.7公克）、電子秤1
    台上殘留之甲基安非他命，均係查獲之毒品，不問屬於犯人
    與否，應依毒品危害防制條例第18條第 1項前段之規定宣告
    沒收銷燬之；而包裝上開海洛因所用之包裝袋31個，經送法
    務部調查局鑑驗之結果，雖經與毒品分開秤重為空包裝重11
    .18 公克，但法務部調查局一般係以傾倒之方式，將包裝袋
    內之海洛因倒出與包裝袋分離而稱重，必要時亦會輔以刮杓
    刮取袋內粉末，然無論依何種方式分離，包裝袋內均有極微
    量之海洛因殘留，業經法務部調查局以 93年3月19日調科壹
    字第09300113060 號函釋在案，此為本院依職權已知之事項
    ，足認前揭空包裝袋內含極微量之第一級毒品海洛因殘留而
    無法析離，亦整體視為第一級毒品，併依毒品危害防制條例
    第18條第1項前段之規定，沒收銷燬之；扣案之夾鍊袋2批內
    亦含有極微量之第二級毒品甲基安非他命留而無法析離，亦
    整體視為第二級毒品，併依毒品危害防制條例第18條第 1項
    前段之規定，沒收銷燬之；至鑑驗耗損之毒品海洛因、甲基
    安非他命業已滅失，自無庸再為沒收銷燬之諭知。扣案之行
    動電話1支（ 含門號0000000000號SIM卡1枚，該SIM卡1枚係
    屬申請人所有，此有行動電話門號配置表及和信電訊股份有
    限公司95年3月9日和信（業服）字第09520201937號函各1紙
    附於本院卷可稽 ）、電子秤1台（電子秤上之甲基安非他命
    與電子秤並無不可析離之關係，有最高法院93台上字第5575
    號判決意旨可資參照），均係被告2 人所有供渠等分裝、聯
    絡販賣第二級毒品甲基安非他命所用之物，應依毒品危害防
    制條例第19條第1 項宣告沒收。被告2 人販賣第二級毒品甲
    基安非他命所得之財物3000元，基於共犯責任共同、連帶沒
    收之法理，應依毒品危害防制條例第19條第1 項之規定連帶
    沒收，如全部或一部不能沒收時，應以其財產抵償之。至扣
    案之其他行動電話4 支、小紙袋1 批、研磨機1 台、壓汁機
    1 台、切紙台1 台、吸食器2 個、分裝吸管2 支，均與本案
    販賣第二級毒品甲基安非他命犯行無關，爰不予宣告沒收。
參、免訴部分
一、公訴意旨略以：被告乙○○明知海洛因係管制物品，不得販
    賣、持有，竟與甲○○共同基於營利之犯意，於93年10月10
    日之後某日，以不詳價格，向不詳姓名者販入數量不詳之海
    洛因，非法持有之，除供己施用之外，並欲出售他人圖利。
    嗣鐘嘉信於93年12月23日14時50分許，撥打0000000000號行
    動電話向被告乙○○購買1 包（約半錢）甲基安非他命，雙
    方約定於高雄市楠梓區○○○街橋旁交易，被告乙○○乃駕
    駛車號6N－0926號自用小客車搭載甲○○前往約定地點，約
    於同日15時45分許，該3 人到達約定地點，被告乙○○叫甲
    ○○將藏有甲基安非他命之七星牌菸盒交付鐘嘉信，鐘嘉信
    取得上開七星牌菸盒後，見警方人員向前盤查，即迅速將上
    開七星牌菸盒丟棄路旁，惟仍經警查獲，並在車內起出尚未
    售出之海洛因10包，旋於其2 人住處逕行搜索查獲尚未售出
    之海洛因25包（合計查獲海洛因31包，淨重106.17公克，純
    度26.01%，純質淨重27.61公克，另4包不含毒品成份），因
    認被告乙○○涉犯毒品危害防制條例第4條第1項之販賣第一
    級毒品罪嫌云云。
二、按案件曾經判決確定者，應諭知免訴之判決，刑事訴訟法第
    302條第1款定有明文。又訴訟上所謂一事不再理之原則，關
    於實質上一罪或裁判上一罪，亦均有其適用，最高法院60年
    台非字第77號判例著有明文。次按，刑事訴訟法第302條第1
    款規定，案件曾經判決確定者，應為免訴之判決，係以同一
    案件，已經法院為實體上之確定判決，該被告應否受刑事制
    裁，既因前次判決而確定，不能更為其他有罪或無罪之實體
    上裁判，此項原則，關於實質上一罪或裁判上一罪，其一部
    事實已經判決確定者，對於構成一罪之其他部分，固亦均應
    適用，但此種事實係因審判不可分之關係，在審理事實之法
    院，就全部犯罪事實，依刑事訴訟法第267條規定，本應予
    以審判，故其確定判決之既判力自應及於全部之犯罪事實，
    惟若在最後審理事實法院宣示判決後始行發生之事實，既非
    該法院所得審判，即為該案判決之既判力所不能及（最高法
    院32年上字第2578號判例意旨參照），是既判力對於時間效
    力之範圍應以最後審理事實法院之宣示判決日為判斷之標準
    ，而上開判例稱「最後審理事實法院」而非謂「最後事實審
    」，顯然不限於2審判決，因而在未經上訴於2審法院之判決
    ，亦屬相同，否則，如認判決在1 審確定者，其既判力延伸
    至確定之時則於第1 審法院宣示判決後因被告逃匿無法送達
    延宕確定日期，在此期間，被告恣意以概括之犯意連續為同
    一罪名之犯行，而受免訴判決，其有違公平正義原則，實非
    確當，亦有最高法院82年度第4 次刑事庭會議決議可資參照
    。
三、訊據被告乙○○固坦承於上揭時、地為警查獲，並分別於上
    開車輛及其住處扣得毒品海洛因等情，然其堅決否認有何販
    賣第一級毒品海洛因之犯行，辯稱：扣案之第一級毒品海洛
    因係伊向「阿榮」所購買，因貨色不佳前後共拿了2 次，毒
    品海洛因才這麼多，所有之毒品海洛因均係供自己施用等語
    。經查：
  (一)被告乙○○於93年12月23日15時45分許，為警在其所駕駛車
    牌號碼6N－0926號自用小客車及其位於高雄市○○區○○路
    58巷7號5樓之租屋處，查獲持有第一級毒品海洛因31包（合
    計驗後淨重106.17公克）等情，業據被告乙○○供陳不諱，
    核與證人即查獲員警胡軫糖證述情節相符（見原審卷(一)第19
    6-200頁 ），並有第一級毒品海洛因31包扣案可稽，上開毒
    品經送驗後確係第一級毒品海洛因（合計驗後淨重106.17公
    克），亦有法務部調查局94年2月4日調科壹字第 220019078
    號鑑定通知書1紙在卷可稽（見偵字第25440號卷第89頁），
    是被告乙○○持有第一級毒品海洛因之事實，洵堪認定。
  (二)按販賣毒品之所謂販賣行為，係行為人基於營利之目的，而
    販入或賣出毒品而言。販賣毒品者，其主觀上須有營利之意
    圖，且客觀上有販賣之行為，即足構成，至於實際上是否已
    經獲利，則非所問。即於有償讓與他人之初，係基於營利之
    意思，並著手實施，而因故無法高於購入之原價出售，最後
    不得不以原價或低於原價讓與他人時，仍屬販賣行為。必也
    始終無營利之意思，縱以原價或低於原價有償讓與他人，方
    難謂為販賣行為，而僅得以轉讓罪論處。故營利意圖為販賣
    毒品之必要構成要件，應於判決事實欄記載，並於理由欄敘
    明其依憑之證據及心證之理由，最高法院93年度臺上字第16
    51號、94年度臺上字第5317號判決意旨足資參照。又意圖販
    賣而持有毒品之罪，須非以營利之意圖而販入，或因其他行
    為而持有，嗣起意販售圖利，尚未著手於販賣之行為者而言
    ，最高法院90年度臺上字第2046號、92年度臺上字第1275號
    判決意旨亦資參照。就被告乙○○涉犯販賣第一級毒品之犯
    行，公訴人僅於起訴書中記載：「被告乙○○、甲○○明知
    海洛因係管制物品，不得販賣、持有，竟共同基於營利之犯
    意，於93年10月10日之後某日，以不詳價格，向不詳姓名者
    販入數量不詳之海洛因，非法持有之，除供己施用之外，並
    欲出售他人圖利。」，是被告乙○○究於何時、何地，向何
    人以營利之意圖販入數量多少之第一級毒品海洛因？又或以
    非營利目的販入後，復基於營利之意思販賣與何人？抑或另
    行起意販賣，而尚未著手販賣之行為等？公訴人就此部分未
    見任何舉證，亦未指出具體之證明方法。而證人鐘嘉信迭於
    警詢、偵查及原審審理中，均未曾證述向被告乙○○購買過
    第一級毒品海洛因，自不得僅憑扣案之第一級毒品海洛因之
    數量甚多，即認被告乙○○有何販賣，或意圖販賣而持有毒
    品之罪嫌。參以，被告乙○○確曾因施用第一級毒品案件，
    分別經臺灣高雄地方法院以 92年度訴字第228號判處有期徒
    刑10月確定，經本院以94年度上訴字第1218號判處有期徒刑
    1年2月確定，有各該判決書及臺灣高等法院被告前案紀錄表
    在卷可佐，是被告乙○○所辯扣案之第一級毒品海洛因係供
    自己施用等語，尚非無稽。
  (三)再按「依據Clark's Analysis of Drugs and Poisons 一書
    第三版之記述，正常人之海洛因一般劑量為每4小時施用5至
    10毫克（純品）（即每日30至60毫克），其最低致死劑量為
    200毫克（若單次使用超過此劑量即有致命之可能性 ），惟
    久用成癮者對該等藥物產生耐藥性，其程度因個人體質、使
    用頻率與接觸時間之長短而異，可使其致死量增至數倍或10
    倍以上」；此有行政院衛生署管制藥品管理局93年10月1 日
    管檢字第0930009353號函可稽。是依該函所載之施用耐受量
    計算，如係純品海洛因，每天施用6 次，每次均施用10毫克
    （即0.01公克 )，則扣案海洛因雖合計淨重為106.17公克，
    然純度僅為26.01%，有前述鑑定通知書可參，純度甚低，且
    其純質淨重合計僅為 27.61公克，如以每日施用60毫克計算
    ，則約可施用460日（27610mg÷60mg＝460.16），如以一般
    人最低致死量200毫克計算，則只能施用約138日（27610mg
    ÷200mg＝138.05 ）。而被告乙○○業已供陳，本件扣案之
    毒品海洛因本為綽號「阿榮」之成年男子所有，係因積欠賭
    債始廉價出售予被告乙○○，而因該批毒品貨色不佳，綽號
    「阿榮」之成年男子遂又提供另一批貨使然（見原審卷(一)第
    76頁），是尚難執此據以認定被告乙○○持有毒品海洛因之
    數量超過一般吸食者持有之數量，故被告乙○○辯稱其購買
    海洛因係供己施用之情，尚堪採信。
  (四)另查，本件雖經警查獲電子秤、分裝袋、研磨機等物，被告
    乙○○就電子秤部分，並未否認為其所有，陳稱係向綽號「
    阿榮」之男子連同扣案毒品海洛因一起買的，並就分裝袋部
    分，亦坦承為其所有，陳稱一次分裝好比較方便，分裝成小
    包，是怕會施用過量等語（ 見原審卷(二)第389頁），然因毒
    品海洛因價格高昂，買受者必輜銖必較而圖以電子秤確定買
    受之數量，復因毒品海洛因查緝甚嚴，為供己施用方便且降
    低被查獲之風險，而圖另以小包裝攜帶，類此舉措均核與日
    常生活經驗法則無違，而上開研磨機經送驗後復無第一級毒
    品海洛因之陽性反應，有高雄醫學大學附設中和紀念醫院94
    年12月13日0000-000號檢驗報告1紙在卷可按（見原審卷(一)
    第29頁），職是，尚不得以在被告乙○○處扣得電子秤、分
    裝袋及研磨機等物，即認該等物品係供被告乙○○販賣或意
    圖販賣第一級毒品海洛因所用之物。
  (五)綜上所述，本件既無積極證據足認被告乙○○有何販賣或意
    圖販賣而持有第一級毒品海洛因之犯行，此部分犯罪不能證
    明，本應諭知無罪判決，惟此部分若成立犯罪，與被告乙○
    ○持有第一級毒品之部分，有高低度行為之吸收關係，為實
    質上一罪，自不另為無罪之諭知。至被告乙○○持有第一級
    毒品海洛因之部分，既經檢察官於起訴書詳敘其犯罪事實，
    即屬本院所應審理之範圍，而被告乙○○自93年12月16日起
    ，至為警查獲當日即同年月23日間，連續施用第一級毒品海
    洛因之犯行，業經本院於94年11月24日以94上訴字第1218號
    判處有期徒刑1年2月，於94年12月22日確定，有該判決書及
    臺灣高等法院被告前案紀錄表在卷可佐，其持有第一級毒品
    海洛因之低度行為，應為施用第一級毒品海洛因之高度行為
    所吸收，不另論罪；而被告本件持有第一級毒品海洛因部分
    ，與上開判決中持有第一級毒品海洛因之時間、地點及所扣
    案之毒品均相同，即基本社會事實相同，顯係同一案件，是
    被告本件持有第一級毒品海洛因之犯行，已為本院上開94上
    訴字第1218號確定判決既判力所及而不另論罪，揆諸首揭法
    律條文、判例、決議及最高法院95年度臺上字第3772號、90
    年度臺非字第174號判決意旨，自應諭知免訴之判決。
四、原審認被告乙○○被訴販賣或意圖販賣而持有第一級毒品海
    洛因部分，為本院94上訴字第1218號確定判決之既判力所及
    ，因而為免訴之諭知，並無不合，公訴人上訴意旨，猶執前
    詞，指摘原判決此部分判決免訴係屬不當，為無理由，應予
    駁回。
肆、不另為無罪諭知部分
一、公訴意旨略以：
  (一)被告甲○○明知甲基安非他命係管制物品，不得販賣、持有
    ，竟基於營利之概括犯意，自93年農曆過年前某日，以不詳
    價格，向不詳姓名者販入數量不詳之甲基安非他命，除供己
    施用之外，再以持用之0000000000號行動電話為聯絡工具，
    在高雄市○○區○○路58巷7號5樓住處等處，對外販售第二
    級毒品甲基安非他命予不特定人，迄93年12月23日為警查獲
    止，已多次出售數量不詳之第二級毒品甲基安非他命予不詳
    姓名男、女數人，其中包含：
  1.93年7月18日凌晨零時27分30秒許，與持有 0000000000號行
    動電話之綽號「娟仔」約定，以2500元之價格，出售半錢甲
    基安非他命（約1.88公克），並於15分鐘後，在綽號「娟仔
    」住處樓下交付其購買之甲基安非他命。
　2.93年7月27日5時39分33秒許，出售並交付半錢（約1.88公克
    ）甲基安非他命予持有0000000000號行動電話之姓名不詳男
    子。
  3.93年7月27日11時9分54秒許，委託持有0000000000號行動電
    話之男子，交付半錢（約1.88公克）之甲基安非他命予綽號
    「旺仔」者，並向綽號「旺仔」者收取價款3500元。
　4.93年7月27日21時45分49秒許，委託綽號「永仔 」者交付半
    錢（約1.88公克）之甲基安非他命予持有0000000000號行動
    電話之不詳姓名男子。
　5.93年7月28日18時35分25秒許，與持有0000000000 號行動電
    話之不詳姓名男子約定，出售1000元之甲基安非他命予該名
    男子，並委請綽號「小文」者交付上開甲基安非他命。
　6.93年8月4日某時，在不詳地點，販售數量不詳之甲基安非他
　  命予持有0000000000號行動電話之女子。
　7.93年8月9日凌晨零時29分23秒許，委託持有 0000000000 號
　　行動電話之男子，交付4包（重量不詳 ）之甲基安非他命予
　　綽號「便當」者，並向綽號「便當」者收取價款3000元。
  (二)被告乙○○明知其妻即被告甲○○販售甲基安非他命營利，
    竟仍基於共同營利之犯意，於93年10月10日之後某日起，以
    0000000000號行動電話為聯絡工具，在上開高雄市○○區○
    ○路58巷7號5樓等處，對外販售第第二級毒品甲基安非他命
    。
  (三)因認被告乙○○、甲○○此部分涉犯毒品危害防制條例第 4
    條第2 項之販賣第二級毒品罪嫌云云。
二、按犯罪事實應依證據認定之，無證據不得認定犯罪事實；又
    不能證明被告犯罪或其行為不罰者，應諭知無罪之判決，刑
    事訴訟法第154條第2項第301條第1項分別定有明文。次按
    「犯罪事實應依證據認定之，所謂證據，須適於為被告犯罪
    事實之證明者，始得採為斷罪資料。」、「認定犯罪事實所
    憑之證據，雖不以直接證據為限，間接證據亦包括在內；然
    而無論直接或間接證據，其為訴訟上之證明，須於通常一般
    之人均不致有所懷疑，而得確信其為真實之程度者，始得據
    為有罪之認定」，又認定不利於被告之事實，須依積極證據
    ，苟積極證據不足為不利於被告事實之認定時，即應為有利
    於被告之認定，更不必有何有利之證據，有最高法院53年臺
    上字第2750號、76年臺上字第4986號、30 年上字第816號判
    例意旨可資參照。尚且，刑事訴訟法第161 條已於91年2 月
    8 日修正公布，其第1 項規定：檢察官就被告犯罪事實，應
    負舉證責任，並指出證明之方法。因此，檢察官對於起訴之
    犯罪事實，應負提出證據及說服之實質舉證責任。倘其所提
    出之證據，不足為被告有罪之積極證明，或其指出證明之方
    法，無從說服法院以形成被告有罪之心證，基於無罪推定之
    原則，自應為被告無罪判決之諭知，最高法院92年臺上字第
    12 8號判例明揭此旨。申言之，刑事訴訟制度受「倘有懷疑
    ，則從被告之利益為解釋」、「被告應被推定為無罪」原則
    所支配，故得為訴訟上證明者，無論為直接或間接證據，須
    客觀上於吾人一般社會生活經驗均不致有所懷疑，而達於確
    信之程度者，且除認定被告犯罪之外，無從本於同一事證為
    其他有利於被告之合理推斷，始可以之為不利之認定，倘其
    證明尚未達於確信之程度，而有合理可疑存在時，即難據為
    被告有罪之認定。
三、公訴人認被告乙○○、甲○○涉有上開販賣第二級毒品甲基
    安非他命犯行，係以通訊監察譯文為唯一之論據，訊據被告
    2人則均矢口否認有販賣第二級毒品甲基安非他命予 持有
    0000000000號行動電話之「娟仔」持有0000000000號行動
    電話之姓名不詳男子綽號「旺仔」者持有0000000000號
    行動電話之不詳姓名男子持有0000000000號行動電話之不
    詳姓名男子持有0000000000號行動電話之不詳姓名女子
    綽號「便當」者等人。經查：
  (一)按起訴書及刑事判決所認定之犯罪事實須明確特定，公訴人
    認被告2人販賣第二級毒品甲基安非他命予持有000000000
    0號行動電話之「娟仔」持有0000000000 號行動電話之姓
    名不詳男子綽號「旺仔」者持有0000000000號行動電話
    之不詳姓名男子持有0000000000號行動電話之不詳姓名男
    子持有0000000000號行動電話之不詳姓名女子綽號「便
    當」者等人，而上揭姓名年籍不詳之人，均係公訴人依據通
    訊監察譯文而推認渠等均係被告2 人販賣第二級毒品甲基安
    非他命之對象，然衡諸現今社會，行動電話常有轉借使用或
    以他人名義登記購買使用之情形，是行動電話之名義登記人
    非必然即為該門號行動電話之實際使用人；且就上開綽號「
    娟仔」、「旺仔」、「便當」者究竟有無其人，是否確向被
    告購買毒品，所購買之時間、地點、數量及聯絡方式為何？
    均未見起訴書詳為載述，是此部分之犯罪事實尚不明確特定
    。
  (二)經原審依公訴人聲請傳訊起訴書所附通聯紀錄門號之所有人
    即陳怡君（犯罪事實一之 (四)部分）、郭明福（ 犯罪事實
    一之 (五)部 分），均無從證明何人撥打該通電話，亦無從
    查證該電話內容之真意，而證人陳怡君、郭明福復明確陳述
    未曾施用或購買毒品，亦均不認識被告2 人等語（見原審卷
    (二)第357-361 頁）。
  (三)細譯卷附通訊監察譯文，固有「半個」、「1個」、「半錢
    」、「1錢」等用語（見偵字第25440 號卷第154-163頁），
    證人即查獲員警胡軫糖於原審審理時復證稱：「（問：從何
    時開始監聽被告乙○○、甲○○？）答：從查獲前5、6個月
    前，一開始是監聽被告甲○○，等被告乙○○出獄後，就2
    個人一起監聽」、「（問：監聽被告乙○○、甲○○的電話
    號碼為何？）答：我記得是0000000000，其他還有好幾號號
    碼，我忘記了」、「（問：辦理過類似毒品之監聽約多少件
    ，約多久時間？）答：約3 年的時間，破獲約2 、30件」、
    「（問：就93年7 月18日之監聽譯文內容，可否依你的經驗
    解釋？）答：於監聽同時，我們均會派人去現場埋伏跟監，
    監聽譯文是『娟仔』要跟被告甲○○買毒品，但是要買何種
    毒品看不出來，譯文中所提到半個是指半錢，1 個是指1 錢
    」、「（問：有無去跟監過娟仔、被告甲○○或跟被告乙○
    ○交易過程？）答：我們常跟他們出去，但因他們交易很快
    ，我們無法拍照」等語（見原審卷(一)第194-195 頁）。依卷
    附監聽譯文之內容觀之，雖有可疑之暗語或代稱夾雜其間，
    然究係指何種毒品，並無任何積極證據足以證明，此觀於監
    聽譯文中有半個2500，亦有1 個2000的，半錢「35」的，1
    個5000的，可謂毫無規則可循。再者，譯文之解讀容或有各
    種可能，如何排除其他交易之合理懷疑，實堪深究，此部分
    譯文所顯現之事實，能否以數月之後所扣案之第二級毒品甲
    基安非他命，即予以回溯推論被告2 人確有販賣第二級毒品
    甲基安非他命予持有0000000000號行動電話之「娟仔」
    持有0000000000號行動電話之姓名不詳男子綽號「旺仔」
    者持有0000000000號行動電話之不詳姓名男子持有0000
    000000號行動電話之不詳姓名男子持有0000000000 號 行
    動電話之不詳姓名女子綽號「便當」者等人之犯行，自非
    無疑。
  (四)綜上所述，公訴人認被告2人涉嫌販賣第二級毒品甲基安非
    他命予持有000000000 0號行動電話之「娟仔」持有000
    0000000號行動電話之姓名不詳男子綽號「旺仔」者 持
    有0000000000號行動電話之不詳姓名男子持有0000000000
    號行動電話之不詳姓名男子持有0000000000號行動電話之
    不詳姓名女子綽號「便當」者等人所憑之證據，尚未達通
    常一般人均不致有所懷疑，而得以確信其為真實之程度，本
    應就此部分為被告2 人無罪之諭知，惟公訴意旨認此部分與
    前開被告2 人販賣第二級毒品甲基安非他命予鐘嘉信之有罪
    部分，有連續犯之裁判上一罪關係，依審判不可分原則，爰
    不另為無罪之諭知。
據上論結，應依刑事訴訟法第369 條第1 項前段、第364 條、第
299條第1項前段、第300條、第368條，毒品危害防制條例第 4條
第2 項、第11條第1 項、第4 項、第18條第1 項前段、第19條第
1 項，刑法第2 條第1 項、第11條、第28條、第51條第5 款、修
正前刑法第56條，判決如主文。
本案經檢察官沈紹嘉到庭執行職務。
中　　華　　民　　國　　96　　年　　1　　月　　26　　日
                  刑事第七庭    審判長法  官 莊飛宗
                                      法  官 黃憲文
                                      法  官 孫啟強
以上正本證明與原本無異。
如不服本判決應於收受本判決後10日內向本院提出上訴書狀，其
未敘述上訴理由者，並得於提起上訴後10日內向本院補提理由書
狀（均須按他造當事人之人數附繕本）「切勿逕送上級法院」。
販賣第一級毒品部分被告不得上訴。
中　　華　　民　　國　　96　　年　　1　　月　　26　　日
　　　　　　　　　　　　　　　　　　　書記官 黃富美
附錄本案論罪科刑法條：
毒品危害防制條例第4條第2項：
製造、運輸、販賣第二級毒品者，處無期徒刑或7 年以上有期徒
刑，得併科新臺幣7 百萬元以下罰金。
毒品危害防制條例第11條第1項、第4項：
持有第一級毒品者，處3年以下有期徒刑、拘役或新臺幣5萬元以
下罰金。
持有毒品達一定數量者，加重其刑至二分之一，其標準由行政院
定之。
